臺灣花蓮地方法院刑事判決　　　　　　　 96年度訴字第298號
公　訴　人　臺灣花蓮地方法院檢察署檢察官孫源志
被　　　告　丙○○
　　　　　　甲○○
上列被告因違反漁業法案件，經檢察官提起公訴（96年度偵字第
2807號），本院判決如下：
    主  文
丙○○共同違反採捕水產動物，不得使用電氣之規定，累犯，處
拘役肆拾日，如易科罰金，以新臺幣壹仟元折算壹日。未扣案之
魚網壹個及扣案之電池壹組、放電桿、網桿各壹枝及網桿內漁獲
大吻蝦虎捌尾、臺灣石鰿壹尾、溪蝦貳隻均沒收，如全部或一部
不能沒收時，追徵其價額。
甲○○共同違反採捕水產動物，不得使用電氣之規定，處有期徒
刑肆月，如易科罰金，以新臺幣壹仟元折算壹日。未扣案之魚網
壹個及扣案之電池壹組、放電桿、網桿各壹枝及網桿內漁獲大吻
蝦虎捌尾、臺灣石鰿壹尾、溪蝦貳隻均沒收，如全部或一部不能
沒收時，追徵其價額。
    事  實
一、丙○○前曾於民國95年間，因違反臺灣地區與大陸地區人民
    關係條例案件，經本院以95年度花簡字第203 號判決判處有
    期徒刑4月確定，於95年9月10日易科罰金執行完畢。詎竟不
    知悔改，於96年5月31日上午4時30分許，與甲○○基於使用
    電氣採捕水產動物之犯意聯絡，未經主管機關許可，在花蓮
    縣秀林鄉三棧國小旁之三棧南溪，由甲○○身背電池手持放
    電桿及網桿電魚，丙○○則在甲○○身後手持魚網，待甲○○電魚後放入魚網內。嗣為三棧村社區發展協會護溪巡守隊
    丁○○、乙○○2 人發現，甲○○所持之電池、電桿及網桿
    為丁○○所搶下，丙○○所持之魚網則為甲○○取走，經警
    獲報後循線查知上情，並扣得電池1組、放電桿、網桿各1枝
    及網桿內漁獲大吻蝦虎8尾、臺灣石鰿1尾、溪蝦2 隻等漁獲
    。
二、案經花蓮縣警察局新城分局報請臺灣花蓮地方法院檢察署檢
    察官偵查起訴。
    理  由
一、訊據被告丙○○對上開犯罪事實坦承不諱；被告甲○○雖不
    否認有在三棧國小旁之三棧南溪現埸，惟矢口否認有使用電
    氣採捕水產動物之犯行，辯稱：伊與丁○○有怨隙，係被告
    丙○○前往伊住處要求借用電瓶電魚，因該電瓶為伊父親所
    有，已多年未曾使用，被告丙○○強行取走電瓶，伊才會隨
    後追出至三棧南溪，是要取回電瓶，並非要電魚云云。惟查
    ：上開犯罪事實，業據證人丁○○及乙○○於偵查中及本院
    審理時到庭具結證述發現被告2人電魚之經過及電魚時2人之
    相關位置至為明確，互核相符。且與證人即共同被告丙○○
    於本院審理時結證所述亦相符合。而被告甲○○雖辯稱與證
    人丁○○有怨隙惟自承與證人乙○○並無過節，而證人乙○○與丁○○之證詞自警詢、偵查中及本院審理前後及互核均
    屬一致，顯見被告甲○○所辯遭證人丁○○攀誣一情，應係
    臨訟卸責之詞不足採信。此外，復有電池1 組、放電桿、網
    桿及照片4張附卷可稽。被告2人犯行明確，應依法論科。
二、按採捕水產動物不得使用電氣，漁業法第48條第1項第3款前
    段定有明文，被告二人違反前開規定，以電氣採捕水產動物
    ，核係犯同法第60條第1 項之使用電氣採捕水產動物罪。被
    告2 人間有犯意聯絡及行為分擔，應論以共同正犯。查被告
    丙○○前曾於95年間，因違反臺灣地區與大陸地區人民關係
    條例案件，經本院以95年度花簡字第203 號判決判處有期徒
    刑4月確定，於95年9月10日易科罰金執行完畢，有臺灣高等
    法院被告前案紀錄表在卷可憑，被告受有期徒刑執行完畢後
    ，5 年以內再故意犯本件有期徒刑以上之罪，為累犯，應依
    刑法第47條第1 項規定加重其刑。爰審酌被告二人均有前科
    紀錄，被告甲○○更有違反漁業法之前科，素行非佳，以電
    氣捕魚將使水中魚類不分大小乃至魚卵全遭電斃，對自然生
    態危害甚巨，惟被告丙○○於犯罪後尚知坦承犯行，被告甲○○則一味飾詞狡辯，顯毫無任何悔意，及渠等所捕數量尚
    非龐大等一切情狀，分別量處如主文所示之刑，並均諭知易
    科罰金之折算標準。未扣案之魚網及扣案之電池1 組、放電
    桿、網桿各1 枝及網桿內漁獲大吻蝦虎8尾、臺灣石鰿1尾、
    溪蝦2隻均沒收，均依漁業法第68 條規定諭知沒收，如全部
    或一部不能沒收時，應依法追徵其價額。
據上論斷，應依刑事訴訟法第299條第1項前段，漁業法第60條第
1項、第68條，刑法第11條前段、第28條、第47條第1項、第41條
第1項前段，判決如主文。
本案經檢察官孫源志到庭執行職務。
中　　華　　民　　國　　96　　年　　12　　月　　5 　　日
　　　　　　　　　刑事第二庭    審判長法　官  林碧玲
                                      法  官  沈培錚
                                      法  官  林恒祺
上列正本證明與原本無異。
如對本判決不服，應於送達後10日內，向本院提出上訴狀。（上
訴狀應記載具體上訴理由並應抄附繕本）
中　　華　　民　　國　　96　　年　　12　　月　　6 　　日
                                      書記官
附錄本判決論罪之法律條文：
漁業法第60條
 (罰則 (一) )
違反第48條第1項各款規定之一者，處5年以下有期徒刑、拘役或
併科新台幣15萬元以下罰金。
違反主管機關依第44條第1款、第2款所為之公告事項者，處3 年
以下有期徒刑、拘役或科或併科新台幣15萬元以下罰金。
漁業法第48條
採捕水產動植物，不得以左列方法為之：
一  使用毒物。
二  使用炸藥或其他爆裂物。
三  使用電氣或其他麻醉物。
為試驗研究目的，經中央或直轄市主管機關許可者，不受前項之
限制。
